最高法院刑事判決　　　　　　　　　　　　　　　八十七年度台上字第三五六六號
　　上　訴　人　甲○○
右上訴人因違反公職人員選舉罷免法案件，不服台灣高等法院台南分院中華民國八十
七年六月三日第二審判決（八十七年度上訴字第六七六號，起訴案號：台灣雲林地方
法院檢察署八十六年度偵字第五六六○號），提起上訴，本院判決如左：
    主  文
原判決撤銷，發回台灣高等法院台南分院。
    理  由
本件原判決認定：上訴人甲○○於台灣省雲林縣第十三屆縣長選舉期間內，為支持縣
長候選人蘇文雄，竟自購買「歐洲進口結晶強化餐具」六十一盒，基於概括之犯意，
於民國八十六年十一月二十七日上午，前往雲林縣虎尾鎮建國里建國一村一三六號，
贈送貼有「蘇文雄後援會敬贈」之前開餐具一盒予有投票權之蔡新，由蔡新之孫代為
收下，甲○○則囑託轉告蔡新投票給紅紙所載之人即縣長候選人蘇文雄，而蔡新於同
日返家得知後，仍將賄賂之餐具收受，並許以投票給蘇文雄。甲○○復於縣長選舉期
間內，分別前往有投票權人王孟道（住同右里建國一村二二一號）、劉謝秀玉（住同
右里建國一村二九九號）、郭西宗 (住同右里建國一村一二六號) 住處，贈送相同餐
具各一盒，請王孟道、劉謝秀玉、郭西宗投票給候選人蘇文雄，該三人收受上開賄賂
後，均許以投票給蘇文雄。嗣於八十六年十一月二十七日下午八時十五分許，在虎尾
鎮建國里建國二村一一三號甲○○住處扣得餐具五十七盒及選舉人名單一份等情。因
而維持第一審論處上訴人連續對於有投票權之人，交付賄賂，而約其為一定之行使罪
刑，駁回其在第二審之上訴，固非無見。
惟查公職人員選舉罷免法第九十條之一第三項規定：預備或用以行求期約或交付之賄
賂，不問屬於犯人與否，沒收之。採義務沒收主義，為刑法第三十八條之特別規定，
固應優先適用。但得依該特別規定沒收之物，係以「賄賂」為限，此觀條文之規定即
明。倘屬被告所有供犯罪所用或預備之物，而認有沒收之必要，亦僅能依刑法第三十
八條第一項第二款規定宣告沒收，並無適用上開特別規定之餘地。本件第一審判決主
文諭知扣案之餐具五十七盒、選舉人名單一份沒收，理由內僅敘及五十七盒餐具，應
依公職人員選舉罷免法第九十條之一第三項規定宣告沒收，關於選舉人名單部分，既
未說明應予沒收之理由，亦未認定該選舉人名單係上訴人所有供犯罪所用或預備之物
，自屬於法有違。原判決未加糾正，認第一審判決依公職人員選舉罷免法第九十條之
一第三項規定，將上開餐具及選舉人名單宣告沒收，為無不合，而予維持。揆之首揭
說明，顯有適用法則不當之違誤。上訴意旨，指摘原判決不當，尚非全無理由，應認
原判決有發回更審之原因。
據上論結，應依刑事訴訟法第三百九十七條、第四百零一條，判決如主文。
中      華      民      國    八十七    年      十      月    二十二    日
                              最高法院刑事第六庭
                                  審判長法官  黃  劍  青
                                        法官  劉  敬  一
                                        法官  林  增  福
                                        法官  邵  燕  玲
                                        法官  張  清  埤
      右正本證明與原本無異
                                              書  記  官
中      華      民      國    八十七    年      十      月     三十     日
